【裁判字號】    89,上訴,3942
【裁判日期】    890904
【裁判案由】    偽造文書等
【裁判全文】
臺灣高等法院刑事判決                          八十九年度上訴字第三九四二號
    上  訴  人
    即自訴人    甲○○更名孫.
    被      告  乙○○
右上訴人因被告偽造文書等案件，不服臺灣士林地方法院八十九年度自字第一四三號
，中華民國八十九年九月四日第一審判決，提起上訴，本院判決如左：
    主  文
上訴駁回。
    理  由
一、本件自訴意旨如自訴狀所載（如附件）。
二、按案件時效已完成者，應諭知免訴之判決，刑事訴訟法第三百零二條第二款定有
    明文。
三、原裁定意旨以被告乙○○被訴於任職政治作戰學校期間（即民國六十二年二月十
    六日至六十四年六月一日止，此有該校八十九年七月十四日〈八九〉合盪字第二
    九八五號函可稽，觸犯刑法之偽造文書罪（從自訴狀無法明瞭罪名為何，惟偽造
    文書罪章最重本刑為有期徒刑七年）、第三百零五條之恐嚇罪及第三百十條之誹
    謗罪，自訴人遲至八十九年五月二十四日始向本院提起自訴，依刑法第八十條之
    規定，追訴權之時效均業已完成，依照首開說明，爰不經言詞辯論，逕為免訴之
    諭知等語。
四、自訴人上訴意旨指稱伊係經由訴願程序打官司，一審認定追訴權時效消滅為不當
    等語。然查自訴人自訴意旨係指被告於任職政治作戰學校期間，即民國六十二年
    二月十六日至六十四年六月一日止，觸犯刑法之偽造文書罪及第三百零五條之恐
    嚇罪及第三百十條之誹謗罪，關於刑法第三百零五條之恐嚇罪部分，其法定本刑
    為二年以下有期徒刑、拘役或三百元以下罰金。而刑法第三百十條之誹謗罪，第
    一項其法定本刑為一年以下有期徒刑、拘役或五百元以下罰金。第二項其法定本
    刑為二年以下有期徒刑、拘役或一千元以下罰金。上開二罪，其追訴權時效，依
    刑法第八十條之規定為五年，至於自訴人所指被告觸犯刑法之偽造文書罪，因依
    自訴狀無法明瞭罪名為何，惟偽造文書罪章最重本刑係規定於刑法第刑法第二百
    十一條之偽造變造公文書罪：「偽造、變造公文書，足以生損害於公眾或他人者
    ，處一年以上七年以下有期徒刑」及刑法第二百一十三條之公文書不實登載罪：
    「公務員明知為不實之事項，而登載於職務上所掌之公文書，足以生損害於公眾
    或他人者，處一年以上七年以下有期徒刑」。故最重本刑為有期徒刑七年，其追
    訴權時效，依刑法第八十條之規定為十年，縱如自訴人自訴狀所載被告另於政治
    作戰學校校長任期內另犯所謂「政治暗殺」之殺人罪，依刑法第二百七十一條之
    規定：「殺人者，處死刑、無期徒刑或十年以上有期徒刑」，其追訴權時效依刑
    法第八十條規定為二十年，故上開自訴人所自訴之罪名，以被告任職於政治作戰
    學校最後之日即六十四年六月一日起算，至自訴人於八十九年五月二十四日始向
    原審法院提起本件自訴，上開規定，追訴權之時效均業已完成，依照首開說明，
    自應為免訴之諭知。故原審為免訴之判決，自訴人上訴核無理由，應予駁回，並
    不經言詞辯論為之。
據上論斷，應依刑事訴訟法第三百六十八條、第三百七十二條，判決如主文。
中    華    民    國     九十     年       一       月       十八       日
                          臺灣高等法院刑事第十七庭
                              審判長法  官  陳  正  雄
                                    法  官  林  勤  純
                                    法  官  許  錦  印
右正本證明與原本無異。
如不服本判決應於收受送達後十日內向本院提出上訴書狀，其未敘述上訴之理由者並
得於提起上訴後十日內向本院補提理由書（均須按他造當事人之人數附繕本）。
                                    書記官  黃  德  煌
中    華    民    國     九十     年       一       月       二十       日


司法院資訊處製作；財團法人民間司法改革基金會備份。
